臺灣彰化地方法院民事裁定
110年度監宣字第87號
                                     110年度監宣字第96號
聲  請  人  張俊郎  

代  理  人  陳銘傑律師
聲  請  人  張俊騰  

代  理  人  張家豪律師
相  對  人  張國    

關  係  人  張惠娟    住○○市○○區○○路000號                      張惠淑    住彰化縣○○鄉○○路000號
上列聲請人聲請監護宣告事件，本院裁定如下：
    主  文
一、宣告張國（身分證統一編號：Z000000000號）為受輔助宣告
    之人。
二、選定聲請人張俊郎（身分證統一編號：Z000000000號）、張
    俊騰（身分證統一編號：Z000000000號）為受輔助宣告之人
    張國之共同輔助人。
三、程序費用由受輔助宣告之人張國負擔。
    理  由
一、按「法院對於監護之聲請，認為未達民法第14條第1 項之程
    度者，得依民法第15條之1第1項規定，為輔助之宣告。」，
    民法第14條第3項定有明文。又「法院對於監護宣告之聲請
    ，認為未達應受監護宣告之程度，而有輔助宣告之原因者，
    得依聲請或依職權以裁定為輔助之宣告。法院為前項裁定前
    ，應使聲請人及受輔助宣告之人有陳述意見之機會。」，家
    事事件法第174條第1項、第2項規定甚明。次按對於因精神
    障礙或其他心智缺陷，致其為意思表示或受意思表示，或辨
    識其意思表示效果之能力，顯有不足者，法院得因本人、配
    偶、四親等內之親屬、最近1年有同居事實之其他親屬、檢
    察官、主管機關或社會福利機構之聲請，為輔助之宣告；受
    輔助宣告之人，應置輔助人；民法第15條之1第1項、第1113
    條之1第1項定有明文。又依民法第1113之1第2項準用同法第
    1111條之1規定，法院選定輔助人時，應依受輔助宣告之人
    之最佳利益，優先考量受輔助宣告之人之意見，審酌一切情
    狀，並注意下列事項：(一)受輔助宣告之人之身心狀態與生
    活及財產狀況。(二)受輔助宣告之人與其配偶、子女或其他
    共同生活之人間之情感狀況。(三)輔助人之職業、經歷、意
    見及其與受輔助宣告之人之利害關係。(四)法人為輔助人時
    ，其事業之種類與內容，法人及其代表人與受輔助宣告之人
    之利害關係。
二、聲請人張俊郎聲請意旨略以:聲請人張俊郎為相對人之長子
    ，相對人於民國107年即無法自行行動，決策思考能力受影
    響，有失智現象，110年3月1日更因急性膽囊炎合併敗血症
    接受切除手術後，因病況變化，接受氣管內管插管後轉加護
    病房照護，致不能為意思表示或受意思表示，或不能辨識其
    意思表示之效果。為處理相對人財產問題，爰依民法第14條
    第1項之規定，請求對相對人為監護宣告，為此請求選定聲
    請人與弟弟張俊騰為相對人之監護人，並指定相對人之女張
    惠淑、張惠娟為會同開具財產清冊之人。相對人如受輔助宣
    告，請求選定聲請人與弟弟張俊騰為相對人之輔助人。
三、聲請人張俊騰聲請意旨略以:聲請人張俊騰為相對人之次子
    ，相對人三十年來長期皆與聲請人共同居住，日常生活起居
    舉凡食衣住行、慢性病之定期回診、抽血、每日服藥、施打
    胰島素等皆由聲請人一家人所照料，相對人於107年間罹患
    有輕度身心障礙，而行動有所不便，今年3月初更是因無 法
    嚥食，聲請人見此情趕緊將相對人送至衛福部彰化醫院急診
    ，經彰化醫院認定相對人病況為膽囊壞死，白血球指數飆高
    至2500而引發敗血症，員林基督教醫院更認定相對人有失智
    症情形，及目前病況有呼吸衰竭症狀而須插管治療，是以相
    對人已無行為能力，日常事務亦不能為意思表示或受意思表
    示，更無法辨識其意思表示之效果，故有受監護宣告之必要
    。為給予相對人更好的醫療，爰依民法第14條第1項、第111
    0條、第1111條之規定，請求對相對人為監護宣告，為此請
    求選定聲請人為相對人之監護人，並指定相對人之孫張又得
    為會同開具財產清冊之人。相對人如受輔助宣告，請求選定
    聲請人張俊騰為相對人之輔助人。
四、關係人張惠娟陳述略以：同意由聲請人張俊郎、張俊騰為受
    監護宣告之人張國之共同監護人。若係輔助宣告，則同意由
    聲請人張俊郎、張俊騰為受輔助宣告之人張國之共同輔助人
    。
五、關係人張惠淑陳述略以：同意由聲請人張俊郎、張俊騰為受
    監護宣告之人張國之共同監護人。若係輔助宣告，則同意由
    聲請人張俊郎、張俊騰為受輔助宣告之人張國之共同輔助人
    。　　　　
六、本院得心證之理由：
(一)聲請人等主張之內容，業據渠等提出戶籍謄本(現戶、除戶)
    、親屬系統表、同意書、身心障礙證明影本(輕度、第一類)
    、彰化基督教醫療財團法人員林基督教醫院診斷書影本、衛
    生福利部彰化醫院診斷證明書影本、醫療收據、居家照片、
    存摺明細等件為證。本院審酌於鑑定人即衛生福利部彰化醫
    院李景嶽醫師前訊問相對人之訊問結果，並參酌該鑑定醫師
    所為之鑑定意見略以：「身體狀態：個案為85歲年邁男性，
    被安置於輪椅上，外觀顯倦容。個案可自行張開雙眼，可自
    行開口言語(惟語音略含糊)，亦可自主其雙手動作。個案下
    肢因較無力，故無法自行久站。個案聽力有明顯障礙，其左
    側極度嚴重、右側亦須在其耳畔大聲言語才可被聽見。目前
    個案有使用尿布。」、「精神狀態：(1)意識／溝通性:意識
    清醒/因有明顯聽力障礙而致溝通性較差。(2)記憶力:部分
    不佳(例如自述擁有5、6間房屋(誤)、又說案妻已逝30年(誤
    ))。(3)定向力:對地點及人物之定向力尚可；對時間之定向
    力則差。(4)計算能力:簡單加減算術尚可(例如100-20=80)
    ；較複雜之計算則無法執行。(5)理解．判斷力:簡單之事務
    尚可，但較複雜之事務則無法正確理解與判斷(例如: 稱自
    己尚能騎機車、稱自己沒有包尿布)。(6)現在性格特徵:較
    自我、疏離。(7)其他（氣氛．感情狀態．幻覺．妄想．異常行
    動等）:思考略顯固著。(8)智能檢查．心理學檢查:目前難以
    完整施測(聽障明顯)。(但已領有輕度失智證明)。」、「有
    關判斷能力判定之意見：對於管理處分自己財產有給予經常
    性協助之必要。判定的根據：依張國先生的病史病症，及鑑
    定時的精神狀態，目前其心智狀況，屬輕度失智症表現，其
    思考顯較固著僵化、判斷力及應變能力亦不佳，又加上有明
    顯聽力障礙，因此對於外界事務之知覺、理解、與判斷能力
    ，顯較一般人為弱，無法獨自處理自身稍複雜之事務。」、
    「回復可能性說明：低。」、「鑑定判定：(1)基於受鑑定
    人有失智症、其程度輕度，對於管理處分自己財產有給予經
    常性協助之必要，回復之可能性低。(2)失智症之程度，可
    為輔助宣告。」等情，有衛生福利部彰化醫院110年10月4日
    彰醫精字第1100500367號函暨成年監護鑑定書一份在卷可稽
    。堪認相對人因精神障礙或其他心智缺陷，致其受意思表示
    ，或辨識其意思表示效果之能力，顯有不足。故聲請人聲請
    監護宣告，尚屬有間，但相對人仍有受輔助之必要，爰依所
    請為輔助之宣告，爰裁定如主文第一項所示。
(二)本院依職權函請財團法人台中市私立龍眼林社會福利慈善事
    業基金會（下稱基金會）對聲請人及關係人進行訪視，兩份
    結果略以：「關係人張惠娟為應受宣告人之長女，其目前具
    有擔任會同開具財產清冊人之意願，其對擔任此職務應負之
    責任與義務亦能有所了解，觀察關係人張惠娟之身心及經濟
    狀況佳，其會不定時探望應受宣告人，與應受宣告人保有良
    好之互動關係，對應受宣告人各項狀況有所了解，綜上評估
    ，關係人張惠娟應具有擔任會同開具財產清冊人之能力，然
    本會此次僅訪視一造，致無法針對本案監護人及會同開具財
    產清冊人歸屬予以具體評估，故建請鈞院參酌他造訪視報告
    後，自為裁定。」，及「⑴聲請人張俊郎及關係人張俊騰為
    應受宣告人的兒子，聲請人張俊郎及關係人張俊騰均有擔任
    監護人之意願，觀察聲請人張俊郎及關係人張俊騰身心狀況
    佳，經濟能力良好；然針對聲請人張俊郎指稱，關係人張俊
    騰逕行變更豬舍負責人、住家電梯及車庫使用權等，對此，
    關係人張俊騰稱豬舍負責人係於105年應受宣告人尚未患有
    失智症前即辦理過戶，而住家電梯及車庫部分，則係在應受
    宣告人將兩棟房產分別過戶至聲請人張俊郎及關係人張俊騰
    名下時，即一併分配由關係人張俊騰所有，再者，針對關係
    人張俊騰指稱，聲請人張俊郎雖居住在隔壁，但卻鮮少探望
    應受宣告人，對此，聲請人張俊郎稱係因遭關係人張俊騰限
    制所致，而非其不願前往探望，綜上，本會針對過戶事宜及
    探望部分均難以查證真實性，致無法評估聲請人張俊郎及關
    係人張俊騰是否有不利於應受宣告人之情事，故建請鈞院針
    對上述事項予以調閱相關資料後，自為衡量。(2)關係人張
    惠淑及張又得分別為應受宣告人之女兒及孫子，關係人張惠
    淑及張又得均具有擔任會同開具財產清冊人之意願，觀察關
    係人張惠淑及張又得之身心狀況佳，經濟能力良好，過去至
    今應未有不利於應受宣告人之情事，綜上評估，關係人張惠
    淑及張又得均具有擔任會同開具財產清冊人之能力。(3)綜
    上，鑒於本會此次僅訪視應受宣告人、聲請人張俊郎、關係
    人張惠淑及張又得，又聲請人張俊郎及關係人張俊騰尚有待
    釐清之事項，致本會無法針對本案之監護人及會同開具財產
    清冊人歸屬予以具體評估，故建請鈞院自為裁定。」有該基
    金會110年11月5日財龍老字第110110003號函所附訪視報告
    、110年12月29日財龍老字第110120020號函所附訪視報告在
    卷可憑。本院依據上開兩份訪視報告，認定聲請人二人及關
    係人二人均為相對人之子女，對相對人日常生活、健康狀態
    等情況均有瞭解，相對人目前與聲請人張俊騰同住，其餘子
    女則會不定時前去探視相對人。
(三)本件相對人既經法院為輔助宣告，本院即應依法為其選任適
    任之輔助人。又以共同輔助方式處理相對人之事務，除可相
    互監督處理相對人事務是否確實符合相對人之最佳利益外，
    亦可避免由單一人選獨任輔助人，致有擅權處理事務甚或圖
    謀私人利益損害相對人權益之情事發生。經查，本件聲請人
    2人就相對人實際照護等情形固略有認知不同、互信薄弱及
    溝通不良之情形，惟其等爭執僅係枝節，衝突亦非激烈。又
    依上開訪視報告內容所示，相對人有聲請人與關係人共四名
    子女，相對人於失智後，聲請人2人皆有擔任輔助人之意願
    ，且都希冀使相對人獲得良好之醫療照顧。審酌相對人現受
    照顧情形良好，聲請人2人均具相當之智識程度與社會經濟
    地位，為相對人之至親，主觀上既均有意繼續陪伴、照顧相
    對人生活起居，當期能為本此為相對人利益理性溝通，雙方
    各有所長，宜允相互配合，以確保相對人之財產能用所當用
    ，是本院綜參上開訪視報告結果及卷附事證，認以由聲請人
    2人共同輔助處理相對人事務，方符合相對人之最佳利益，
    爰裁定如主文第二項所示。
七、另聲請人張俊郎雖主張指定關係人張惠淑、張惠娟為會同開
    具財產清冊之人，而聲請人張俊騰則主張指定關係人張又得
    為會同開具財產清冊之人，惟依民法第15條之2規定可知，
    受輔助宣告之人並未喪失行為能力，且依法並未完全剝奪其
    財產處分權。再參酌同法第1113條之1規定，並無準用同法
    第1094條、第1099條及第1099條之1、第1103條第1項之規定
    ，亦即受輔助宣告人之財產，不由輔助人管理，輔助人對於
    受輔助宣告人之財產，並無規定須與經法院或主管機關所指
    定之人會同開具財產清冊。故本件毋庸指定會同開具財產清
    冊之人，併此敘明。　
八、依家事事件法第177條第2項、第164條第2項之規定，裁定如主文。　　　　　　　　　　　　　　　　　　　
中　　華　　民　　國　　111 　年　　1 　　月　　20　　日
               家事法庭  法　　　官 王美惠
以上正本係照原本作成。
如對本裁定抗告，須於裁定送達後十日之不變期間內，向本院提
出抗告狀，並繳納抗告費新臺幣1千元。
中　　華　　民　　國　　111 　年　　1 　　月　　20　　日
                         書　記　官　林子惠